【裁判字號】    95,簡上,81
【裁判日期】    950829
【裁判案由】    家庭暴力罪之傷害等
【裁判全文】
臺灣士林地方法院刑事判決              95年度簡上字第81號
上  訴  人
即  被  告  乙○○
上列上訴人因家庭暴力罪之傷害等案件，不服本院民國95年4 月
14日95年度士簡字第177 號第一審判決（聲請簡易判決處刑案號
：臺灣士林地方法院檢察署95年度偵緝字第14號）提起上訴，本
院管轄之第二審合議庭判決如左：
    主  文
上訴駁回。
乙○○緩刑肆年，緩刑期內付保護管束。
    事實及理由
一本案經本院審理結果，認原審以上訴人即被告乙○○罪證明確
  ，因而援引刑事訴訟法第449 條第1 項前段、第3 項、第454
  條第2 項，刑法第56條，第277 條第1 項、第41條第1 項、第
  51條第5 款，罰金罰鍰提高標準條例第1 條前段、第2 條之規
  定，以被告連續傷害人之身體、恐嚇，各處有期徒刑4 月、2
  月，定應執行有期徒刑5 月，並諭知易科罰金之折算標準，且
  說明台灣板橋地方法院檢察署檢察官函請併案審理之95年度偵
  字第3358號案件與聲請簡易判決處刑書所敘及之被告94年8 月
  31日之傷害犯行，為同一事實，本院自得併予審理。經核其認
  事用法及量刑均無不當，應予維持，除引用第一審刑事簡易判
  決書記載之事實、證據及理由（如附件）外，並補充：
  (一)被告於本院調查、審理時之自白（參本院95年7 月11日準備
    程序筆錄、95年8 月15日審理筆錄）。
  (二)按行為後法律有變更者，適用行為時之法律。但行為後之法
    律有利於行為人者，適用最有利於行為人之法律，刑法第2
    條第1 項定有明文。經查：
    1.被告行為後，刑法施行法於95年6 月14日修正，95年7 月
      1 日生效，其中第1 條之1 規定：「中華民國94年1 月7
      日刑法修正施行後，刑法分則編所定罰金之貨幣單位為新
      臺幣。94年1 月7 日刑法修正時，刑法分則編未修正之條
      文定有罰金者，自94年1 月7 日刑法修正施行後，就其所
      定數額提高為30倍。但72年6 月26日至94年1 月7 日新增
      或修正之條文，就其所定數額提高為3 倍。」，查本件被
      告所犯刑法第277 第1 項、第305 條之罪，其罰金提高倍
      數為30倍，比較新舊法，新法之規定並未對被告較有利，
      自應依刑法第2 條第1 項前段適用舊法。
    2.被告行為時之刑法第41條第1 項前段規定：「犯最重本刑
      為5 年以下有期徒刑以下之刑之罪，而受6 個月以下有期
      徒刑或拘役之宣告，因身體、教育、職業、家庭之關係或
      其他正當事由，執行顯有困難者，得以1 元以上3 元以下
      折算1 日，易科罰金。」，又被告行為時之易科罰金折算
      標準，修正前罰金罰鍰提高標準條例第2 條前段（現已刪
      除）規定，就其原定數額提高為100 倍折算1 日，則本件
      被告行為時之易科罰金折算標準，應以銀元300 元折算1
      日，經折算為新臺幣後，應以新臺幣900 元折算為1 日。
      惟95年7 月1 日修正公布施行之刑法第41條第1 項前段則
      規定：「犯最重本刑為5 年以下有期徒刑以下之刑之罪，
      而受6 個月以下有期徒刑或拘役之宣告者，得以新臺幣1,
      000 元、2,000 元或3,000 元折算1 日，易科罰金。」，
      比較修正前後之易科罰金折算標準，以95年7 月1 日修正
      公布施行前之規定，較有利於被告，則應依刑法第2 條第
      1 項前段，適用修正前刑法第41條第1 項前段規定，定其
      折算標準。
    3.再修正刑法後原屬連續犯之數個犯罪行為，依新法應數罪
      併罰，比較修正前舊法規定可依裁判上一罪論處，顯然修
      正前之舊法有利於被告，應依刑法第2 條第1 項之規定，
      適用舊法。
    4.另修正後刑法第51條第5 款規定「宣告多數有期徒刑者，
      於各刑中之最長期以上，各刑合併之刑期以下，定其刑期
      。但不得逾30年」，修正前刑法該條款則為「宣告多數有
      期徒刑者，於各刑中之最長期以上，各刑合併之刑期以下
      ，定其刑期。但不得逾20年」，就定應執行刑部分，應依
      修正前刑法對被告有利。
    5.經綜合比較，本件應適用修正前刑法。
    6.原審雖未及為新舊法之比較，惟依上開規定說明，本案本
      應適用行為時之法律，且無修正刑法第2 條第1 項但書之
      不利行為人情形，從而，原審判決適用之法律，即無不合
      ，自不得因未及為新舊法比較指為瑕庛，附此敘明。
二被告上訴意旨初以：94年3 月12日、同年6 月14日伊未打甲○
  ○，94年8 月31日伊雖有灑胡椒粉，但因胡椒粉被雨淋濕故灑
  不出來，且伊當天誤以為甲○○係甲○○之妹，又雖有交如聲
  請簡易判決處刑書所載之照片及字條予甲○○，但無恐嚇之意
  ，只係要以之喚起甲○○之良知云云，嗣於本院改上訴意旨為
  ：伊認罪，對於犯罪事實均不爭執，然請求從輕量刑並諭知緩
  刑等語。經查：被告上訴之初，雖否認犯罪，然被告為聲請簡
  易判決處刑書所載之犯罪事實，有聲請簡易判決處刑書所載之
  證據足佐，復據被告於本院95年7 月11日、8 月5 日庭訊時自
  白在卷，堪可認定，被告否認犯行，自無足採，其此部分之上
  訴自無理由。再查關於刑之量定係實體上賦予法院得為自由裁
  量之事項，倘其未逾越法律所規定之範圍或濫用其權限，即不
  得任意指摘為違法或不當。本案原審法院斟酌被告犯罪之動機
  、對告訴人造成之傷害、犯後態度等一切情狀，就其所犯之各
  罪，分別量處如上之刑及定應執行刑，並諭知易科罰金之折算
  標準，經核刑度尚屬允洽，並無違法不當，是上訴人指摘量刑
  過輕，為無理由，自應將其上訴駁回。
三末查，被告前雖因違反麻醉藥品管理條例案件，經本院判處有
  期徒刑4 月、1 年2 月，定應執行有期徒刑1 年3 月，緩刑4
  年確定，嗣因違反麻醉藥品管理條例案件，經法院判處有期徒
  刑6 年，上開緩刑亦經撤銷，前述各罪經執行，於88年11月30
  日縮刑期滿，視為執行完畢，惟5 年以內未曾受有期徒刑以上
  刑之宣告，此有台灣高等法院被告全國前案紀錄表在卷可稽，
  被告因與前妻甲○○相處不睦，多有爭吵，不知控制情緒，於
  衝動失慮下，致罹刑典，事後已坦承犯行，深具悔意，且其除
  與甲○○育有2 子外，另與前妻育有1 女，需其撫養，經此刑
  之宣告後，應知警惕而無再犯之虞，本院因認暫不執行其刑為
  當，予以宣告緩刑4 年，用啟自新，另依家庭暴力防治法第30
  條第1 項規定，在緩刑期內將被告交付保護管束。又刑法第74
  條有關緩刑宣告之規定，雖於94年1 月7 日修正公布，並於95
  年7 月1 日施行，然因緩刑之條件並非針對行為而設，而係著
  重「裁判時」是否合於緩刑之要件，自應直接適用修正後刑法
  第74條之規定（最高法院95年第8 次刑事庭會議決議參照），
  而無需與其他與罪刑有關之修正條文綜合比較，併此敘明。
四依刑事訴訟法第455 條之1 第3 項、第368 條、第373 條，刑
  法第74條第1 項第2 款，家庭暴力防治法第30條第1 項，判決
  如主文。
五本案經檢察官林聰良到庭執行職務
中    華    民    國    95    年    8     月    29    日
                  刑事第五庭審判長法  官  朱光仁
                                  法  官  周群翔
                                  法  官  江翠萍
以上正本證明與原本無異。
本件不得上訴。
                                  書記官  張茹茵
中    華    民    國    95    年    9     月    5     日
論罪法條：
家庭暴力防治法第30條第1 項
犯家庭暴力罪或違反保護令罪而受緩刑之宣告者，在緩刑期內應
付保護管束。
法院為前項緩刑宣告時，得命被告於緩刑付保護管束期間內，遵
守下列一款或數款事項︰
一  禁止實施家庭暴力行為。
二  命遷出被害人之住居所。
三  禁止對被害人為直接或間接之騷擾、接觸、通話或其他聯絡
    行為。
四  命接受加害人處遇計畫：戒癮治療、精神治療、心理輔導或
    其他治療、輔導。
五  其他保護被害人或其特定家庭成員安全或更生保護之事項。
法院為第1 項之緩刑宣告時，應即通知被害人及其住居所所在地
之警察機關。
受保護管束人違反第2 項保護管束事項情節重大者，撤銷其緩刑
之宣告。


司法院資訊處製作；財團法人民間司法改革基金會備份。
